【裁判字號】    97,訴,2746
【裁判日期】    980731
【裁判案由】    商業會計法等
【裁判全文】
臺灣板橋地方法院刑事判決              97年度訴字第2746號
公  訴  人  臺灣板橋地方法院檢察署檢察官
被      告  庚○○
上列被告因違反商業會計法等案件，經檢察官提起公訴（96年度
偵字第13872號），本院判決如下：
    主  文
庚○○共同連續商業負責人以明知為不實之事項，而填製會計憑
證，處有期徒刑壹年肆月，減為有期徒刑捌月。
    事  實
一、庚○○於民國（下同）91、92年間擔任禾宣橡膠有限公司（
    設台北縣新莊市○○路803 巷6 號3 樓，下稱禾宣公司）之
    負責人，為商業負責人；另擔任利吉龍橡膠工業有限公司（
    設台北縣新莊市○○○路73之1 號，登記負責人：庚○○之
    外甥甲○○，甲○○實際上擔任現場作業員，下稱利吉龍公
    司）之實際負責人，竟獨自（即禾宣公司部分）基於以明知
    為不實之事項，而填製不實會計憑證及幫助逃漏營業稅之概
    括犯意或與甲○○（即利吉龍公司部分）基於以明知為不實
    之事項，而填製不實會計憑證及幫助逃漏營業稅之概括犯意
    聯絡，明知：
  (一)禾宣公司於上開時間並未向采瑄棠資訊有限公司（下以簡稱
    采瑄棠公司）等3 家公司進貨（詳細之公司名稱、銷售額、
    稅額均詳如附表一所示），仍取得采瑄棠公司等3 家公司所
    開立之統一發票，為禾宣公司之進項憑證。
  (二)禾宣公司於上開時間並未銷售貨物予金屏企業有限公司（下
    稱金屏公司）等7 家公司，竟虛偽填製以金屏公司等為買受
    人之統一發票（按各該詳細之公司名稱、銷售額、稅額均詳
    如附表二、編號1 至7 所示）；或雖有銷售貨物約新台幣（
    下同）80萬元予慕名企業有限公司（下稱慕名公司），竟虛
    增填製銷售金額合計0000000 元之統一發票8 紙予慕名公司
    （按詳細之公司名稱、銷售額、稅額均詳如附表二、編號8
    所示，按庚○○虛增銷售金額約285800元，惟起訴書附表二
    、編號2 銷售額、稅額之記載有誤），再經金屏公司等以上
    開不實統一發票為進項憑證，持向稅捐機關申報扣抵營業稅
    ，而以此不正方式，幫助金屏公司等逃漏營業稅共約881176
    元，均足以生損害於稅捐機關對於營業稅稽徵之正確性。
  (三)利吉龍公司於上開時間並未銷售貨物予捷豐工業有限公司（
    下稱捷豐公司）等2 家公司，竟虛偽填製以捷豐公司等為買
    受人之統一發票（按各該詳細之公司名稱、銷售額、稅額均
    詳如附表三所示），再經捷豐公司等以該不實統一發票為進
    項憑證，持向稅捐機關申報扣抵營業稅，而以此不正方式，
    幫助捷豐公司等逃漏營業稅共計423835元，均足以生損害於
    稅捐機關對於營業稅稽徵之正確性。
二、案經財政部台灣省北區國稅局函請臺灣板橋地方法院檢察署
    檢察官偵查起訴。
    理  由
壹、有罪部分：
一、訊據被告庚○○固坦承上開事實一、(一)如附表一、上開事實
    一、(二)如附表二、編號1 至6 及上開事實一、(三)如附表三之
    犯行，惟矢口否認上開事實一、(二)如附表二編號7 、8之犯
    行，辯稱：禾宣公司與慕名公司及利吉龍公司間之交易均屬
    實在，伊並無獨自或與甲○○填製上開不實統一發票及幫助
    逃漏營業稅云云。經查：
  (一)上開事實一、(一)如附表一、上開事實一、(二)如附表二、編號
    1 至6 及上開事實一、(三)如附表三之犯行，業據被告於本件
    審理時及本院另案98年度訴字第286 號案件準備程序中均坦
    承不諱（見本院卷97年7 月29日準備程序筆錄、98年度訴字
    第286 號卷98年2 月23日準備程序筆錄），核與證人甲○○
    於本院另案98年度訴字第286 號案件偵查中及準備程序時供
    述之情節（見97年度他字第3362號偵查卷第242 至244 頁、
    本院98年度訴字第286 號卷98年2 月23日準備程序筆錄）及
    證人即利吉龍公司之記帳業者張嫈嫈於本院另案98年度訴字
    第286 號案件偵查中證述之情節（見97年度他字第3362號偵
    查卷第244 頁），均相符合，復有禾宣公司之公司基本資料
    、營業稅稅籍資料查詢、使用統一發票申請書及設立、變更
    、停業登記相關資料、股東明細查詢表、91、92年申報書跨
    中心查詢、91、92年進項來源明細、營業人進銷項交易對象
    彙加明細表、統一發票查核清單、專案申請調檔統一發票查
    核名冊、台灣省北區國稅局有關捷豐公司、鋐展公司移送書
    及其起訴書、營業人申報零稅率銷售額及申請退還營業稅資
    料查詢作業、涉嫌開立不實統一發票交易圖、如附表二、三
    金屏公司等10家公司、台灣省北區國稅局欠稅總歸戶查詢情
    形表、處分書、查核報告表、利吉龍公司原始設立登記資料
    、稅籍資料、負責人戶籍資料、涉嫌虛設行號相關資料分析
    表、欠稅總歸戶查詢情形表、專案申請調檔統一發票查核名
    冊及清單，已扣抵銷項稅額專案申請調檔統一發票查核名冊
    及清單及捷豐公司、鋐展公司涉嫌開立不實統一發票刑事案
    件移送書、臺灣高等法院97年度上訴字第218 號刑事判決（
    即捷豐公司部分）、本院96年度重訴字第4 號刑事判決（即
    鋐展公司部分）各乙份，在卷可稽，應堪認定。
  (二)又上開事實一、(二)如附表二、編號7 之犯行，雖據被告於本
    院審理時辯稱禾宣公司與利吉龍公司，確有上開交易，並無
    不實填製統一發票及幫助逃漏營業稅云云，惟被告此部分犯
    行，不僅業據被告本人於本院另案98年度訴字第286 號案件
    偵查中供稱：「（有在禾宣公司任職嗎？）.... 。 我是禾
    宣公司的負責人，因為禾宣公司經營不好，我請甲○○設立
    利吉龍公司，想把禾宣公司資產漸漸移到利吉龍，接收他的
    客戶，.... 」 、「.... ， 進項部分禾宣有出貨但是沒給
    錢，.... 」 、「這樣比較好看，貸款比較容易。.... 」
    、「進項部分1 、3 二家公司（即禾宣公司、萬良山工業股
    份有限公司，即本院另案98年度訴字第286 號案件中甲○○
    及被告2 人被訴涉嫌共同逃漏營業稅部分之犯行）沒有意見
    ，.... 」 等語（見97年度他字第3362號卷第243 、244 頁
    ）綦詳，亦核與證人甲○○於本院另案98年度訴字第286 號
    案件偵查中證稱：「陳結束了禾宣之後，就到我們公司，我
    們請他幫忙，發票大部分都是庚○○開的」、「（你開假發
    票，甲○○知道嗎？）我開發票有經過他的同意」、「進項
    部分1 、3 二家公司（即禾宣公司、萬良山工業股份有限公
    司，即本院另案98年度訴字第286 號案件中被告被訴涉嫌逃
    漏營業稅部分之犯行）沒有意見，.... 」 等語（見97年度
    他字第3362號偵查卷第243 、244 頁）相符，且被告於本院
    審理時亦供稱：「甲○○確實有在利吉龍公司工作，這間公
    司登記的負責人是他，但是實際上的負責人是我。利吉龍公
    司實際上的地址是在新莊市○○路，瓊林南路的房子不能登
    記為公司，證人甲○○之前因為利吉龍公司的事情我也有在
    地檢署出庭過，實際上利吉龍公司是證人甲○○負責現場，
    我負責業務、財務。.... ， 證人甲○○是我姐姐的兒子，
    他是我外甥。利吉龍公司與禾宣公司是從事同樣的業務」等
    語（見本院卷98年5 月5 日審判筆錄）明確，則禾宣公司與
    利吉龍公司實際上之負責人，不僅均係被告其人，而二家公
    司復係從事相同之業務，且被告當時亦有將禾宣公司資產漸
    漸移到利吉龍公司，並由利吉龍公司接收禾宣公司客戶之動
    作屬實，而被告亦始終無法提出就禾宣公司所開立上開統一
    發票予利吉龍公司之交易付款證明，亦如上述，是禾宣公司
    於上開時地與利吉龍公司間，確無上開計24紙，金額高達00
    00000 元統一發票之交易行為，而應屬被告對禾宣公司名下
    所有資產、客戶，進行無償移轉至利吉龍公司所有之淘空行
    為，足堪認定。雖證人甲○○於本院審理時證稱利吉龍公司
    與禾宣公司間確有上開交易云云，不僅核與其原於本院另案
    98年度訴字第286 號案件偵查中供述之情節不符，亦核與本
    院上開認定之結果矛盾，且甲○○本人復係本院另案上開98
    年度訴字第286 號案件之被告之一，顯係迴護本件被告及事
    後卸責之詞，不足採信，附此敘明。
  (三)至於上開事實一、(二)如附表二、編號8 之犯行，雖亦據被告
    於本院審理時辯稱禾宣公司與慕名公司，確有上開交易，並
    無不實填製統一發票及幫助逃漏營業稅云云，惟慕名公司當
    時業務經理乙○○於本院審理時證稱：「（你曾經有在慕名
    企業有限公司工作過嗎？）有」、「（任職期間為何？）70
    年到93年或94年」、「（你於慕名公司任職何職？）外銷部
    的負責人，職稱是業務經理」、「（慕名公司目前是否還在
    營業？）是的」、「（你是否認識在庭被告庚○○？）認識
    」、「（你有無跟他做過生意？）有，約從84、85年開始」
    、「（庚○○是受僱還是自己開公司？）他自己開公司」、
    「（被告的公司名稱？）禾宣橡膠，全名我忘記了」、「（
    於84、85年間禾宣公司就成立了嗎？）沒有，當時禾宣公司
    還沒有成立，是一間叫做國瑞橡膠行，不是公司，我委託庚○○加工，由他生產，我向他買東西外銷」、「（禾宣公司
    何時成立的？）詳細時間我不清楚，大約是89、90年左右」
    、「（慕名公司有向禾宣公司買過東西嗎？）有。約禾宣公
    司89、90年成立起，到91、92年左右」、「（購買什麼東西
    ？）橡膠產品，油封、油圈之類的」、「（慕名公司於91年
    6 月至8 月間，曾經取得禾宣公司所開立的統一發票8 紙，
    金額共計108 萬5 千8 百元，並申報為慕名公司的進項憑證
    ，這8 張統一發票，跟你剛剛所說慕名公司向禾宣公司購買
    橡膠產品，是否有關？）有關係，但是發票裡面有些發票金
    額也是超開，實際上慕名公司向禾宣公司購買產品的金額大
    約五、六十或七、八十萬，但是發票總金額共有108 萬5 千
    8 百元，這是稅捐稽徵所計算出來的金額，後來稅捐稽徵所
    有通知我們去補繳營業稅並繳罰款。（庭呈財政部台北市國
    稅局中南稽徵所96年6 月15日函影本1 份、核定稅額繳款書
    影本、違章案件罰鍰繳款書影本、彰化銀行匯款回條聯影本
    各1 份）我有跟國稅局解釋其中一部分是實際交易，國稅局
    要我去申訴，但是因為申訴曠日廢時，且我們拿不到這麼多
    交易的憑證，多開的部分我們拿不出發票，所以我們就承認
    違章」、「（補繳營業稅及繳罰款是你補繳，還是慕名公司
    補繳？）我，慕名公司要我個人負責，因為禾宣公司開給慕
    名公司的發票是我拿回來的，我跟慕名公司的董事長很要好
    ，我也不好意思牽累他」、「（當初開發票的時候是否就知
    道是多開發票？）是的」、「（為何當初要多開發票？）可
    以少繳一點稅」、「（多開的發票禾宣公司是何人拿給你的
    ？）庚○○在禾宣公司把空白的發票交給我，叫我自己在他
    們公司開」、「（所以被告庚○○知道開給慕名公司的發票
    超開？）他應該知道，我多開的部分他應該知道」等語（見
    本院卷98年5 月5 日審判筆錄）明確，且被告於本院審理時
    亦供稱：「.... ， 證人乙○○所述實在。我知道他有多開
    ，但是他多開的金額我不清楚。.... 」 等語（見本院卷98
    年5 月5 日審判筆錄），並有本院依職權向財政部台北市國
    稅局函調慕名公司營業稅違章案件卷影本乙份、證人乙○○
    所提出財政部台北市國稅局中南稽徵所96年6 月15日函、營
    業稅核定稅額繳款書、違章案件罰鍰繳款書、彰化銀行匯款
    回條聯各乙份可佐，足認禾宣公司於上開時地與慕名公司縱
    認確有上開交易之情形，然禾宣公司原應開立予慕名公司之
    上開統一發票總金額，應未達0000000 元之譜，而僅約有80
    萬元而已，至為顯然。綜上所述，被告於當時以禾宣公司名
    義所開立予慕名公司之上開統一發票中，其總金額超過80萬
    元以上部分，應確有填製金額約285800元（即0000000-0000
    00=285800） 之不實統一發票，並因之幫助慕名公司逃漏營
    業稅約14290 元（即285800X0.05=14290） 乙情屬實，亦堪
    認定。
  (四)綜上所述，被告上開事實一、(二)如附表二、編號1 至8 及上
    開事實一、(三)如附表三之犯行均臻明確，應予依法論科。
二、查被告於上開時地擔任禾宣公司之負責人，為商業負責人，
    核被告上開事實一、(二)、如附表二、編號1 至8 及上開事實
    一、(三)如附表三、編號1 、2 所為，均係犯商業會計法第71
    條第1 款之商業負責人以明知為不實之事項，而填製會計憑
    證罪及稅捐稽徵法第43條之幫助逃漏稅捐罪。按公訴人就被
    告上開事實一、(三)如附表三、編號1 、2 之犯行，雖未一併
    提起公訴，惟因被告此部分犯行與公訴人原起訴部分間，有
    修正前刑法第56條連續犯之裁判上一罪關係，依刑事訴訟法
    第267 條之規定，應為公訴人原起訴之效力所及，本院自得
    併予審判；被告上開犯罪後，商業會計法第71條之罰金本刑
    ，亦於95年5 月24日經修正公布，並自95年5 月26日起生效
    施行；又刑法第31條第1 項、第33條第5 款、第55條、第56
    條有關擬制共同正犯、法定罰金刑、牽連犯、連續犯之規定
    ，業於94年2 月2 日經修正或廢止公布，並自95年7 月1 日
    起生效施行，經本院比較修正前後之規定，以修正前商業會
    計法第71條、修正前刑法第31條第1 項、第33條第5 款、第
    55條、第56條之規定，為有利於被告，應依刑法第2 條第1
    項前段之規定，分別從修正前商業會計法71條、修正前刑法
    第31條第1 項、第33條第5 款、第55條、第56條之規定處斷
    ，合先敘明。被告雖非利吉龍公司之負責人，惟其就上開事
    實一、(三)如附表三有關違反商業會計法第71條第1 款之犯行
    ，因係與利吉龍公司負責人甲○○共同實施，應依刑法第31
    條第1 項之規定，仍以正犯論。被告先後多次虛偽填製上開
    不實之統一發票多紙及先後多次幫助金屏公司等逃漏上開營
    業稅，均時間緊接，所犯構成要件相同，顯均係基於同一之
    概括犯意所為，均為連續犯，應依修正前刑法第56條之規定
    ，均論以一罪，並均加重其刑。被告就上開事實一、(三)如附
    表三、編號1 、2 所為與甲○○間，均有犯意聯絡及行為分
    擔，為共同正犯。被告所犯上開2 罪間，復有方法、結果之
    牽連關係，為牽連犯，應依修正前刑法第55條之規定，從一
    重之商業負責人以明知為不實之事項，而填製會計憑證罪處
    斷。爰審酌被告本件犯罪之動機、目的、手段、所生危害及
    被告犯罪後之態度等一切情狀，量處如主文所示之刑，以資
    儆懲。又被告上開犯罪之行為時間，均係在96年4 月24日之
    前，應依中華民國九十六年罪犯減刑條列第2 條第1 項第3
    款、第7 條之規定，再減其宣告刑至2 分之1 。
貳、不另為無罪諭知（即附表四，惟起訴書附表二、編號15之公
    司名稱、銷售額、稅額均有誤載，茲更正如附表四、編號7
    所示）部分：
一、本件公訴意旨另以：被告於上開時地，另有以上開同一方式
    ，虛偽填製以九品電池股份有限公司（下稱九品公司）等為
    買受人之統一發票（按各該詳細之公司名稱、銷售額、稅額
    均詳如附表四編號1 至8 所示），再經九品公司等以上開不
    實統一發票為進項憑證，持向稅捐機關申報扣抵營業稅，而
    以此不正方式，幫助九品公司等逃漏營業稅共約173706元，
    均足以生損害於稅捐機關對於營業稅稽徵之正確性，因認被
    告此部分另涉有犯商業會計法第71條第1 款之商業負責人以
    明知為不實之事項，而填製會計憑證罪嫌及稅捐稽徵法第43
    條之幫助逃漏稅捐罪嫌云云。
二、按「犯罪事實應依證據認定之，無證據不得認定犯罪事實」
    ，刑事訴訟法第154條第2項定有明文。
三、訊據被告堅決否認此部分犯行，辯稱：禾宣公司確與九品公
    司等有如附表四所示之交易行為，伊並無虛偽填製不實統一
    發票及幫助逃漏營業稅等語。經查：
  (一)公訴人認被告涉有此部分之商業負責人以明知為不實之事項
    ，而填製會計憑證罪嫌及稅捐稽徵法第43條之幫助逃漏稅捐
    罪嫌，無非係以移送機關即財政部北區國稅局函送稅捐機關
    稽查報告、營業稅稅籍查詢資料、營業稅年度資料查詢銷項
    去路明細、統一發票查核清單、查核報告書及處分書等，為
    其僅有之論據。惟：
  (二)如附表四、編號1 至7 九品公司等部分：被告此部分犯嫌，
    不僅業據其本人於本院審理時堅決否認此部分犯行，辯稱禾
    宣公司確與九品公司等有如附表四所示之交易行為，其並無
    虛偽填製不實統一發票及幫助逃漏營業稅等語在卷，而核與
    證人即喬台公司當時會計黃銀鑾於財政部台灣省南區國稅局
    談話中供稱喬台公司從事濾清器之製造、買賣業務，並向禾
    宣公司負責人庚○○接洽訂購半成品，使用在濾清器內，並
    使用支票付款給禾宣公司，並提供喬台公司所簽發華南銀行
    麻豆分行00000000000-0 號帳戶，票號0000000 等9 紙支票
    供查核等語（見96年度偵字第13872 號偵查卷第36至38頁）
    、證人即金瑞特公司實際負責人丁○○於本院審理時證稱：
    「（你是否曾經於金瑞特企業有限公司任職？）是的」、「
    （任職期間？）從公司在85年成立起迄今」、「（你於金瑞
    特公司擔任何職？）我太太朱彩香是掛名負責人，我是實際
    負責人」、「（金瑞特公司從事何業？）之前是做筆的外銷
    ，現在是換做電子零件」、「（你是否認識在庭被告庚○○
    ？）認識，就是我們公司的採購人員去向利吉龍公司的庚○○買筆上面的橡膠套，我們從90年7 月向他買到92年的12月
    ，後來我們公司在美國的客戶沒有再向我們公司買，我們就
    沒有再向利吉龍公司買」、「（你們金瑞特公司向利吉龍公
    司買橡膠套，每月交易額大約是多少？）不等，最少有七千
    元，最高有十六萬元。（庭呈支票明細一張）是我個人名義
    的華南銀行支票，用華南銀行的支票支付貨款給庚○○」、
    「（你剛剛庭呈的明細表上，除了利吉龍公司外，還有禾宣
    公司？）庚○○一開始的時候用禾宣的名義開發票給我們公
    司，我就按照發票上面的名字開支票交給被告，後來才改用
    利吉龍公司的名義開發票給我們公司」、「（剛剛庭呈上面
    的20張支票是否全部都兌現了？）是的 (庭呈支票正反面影
    本共20張）」、「（禾宣公司曾經在91年6 月到91年8 月間
    開了二張統一發票，金額合計是7 萬5 千5 百40元，買受人
    是金瑞特公司，這件事情你是否知道？）時間已久我忘記了
    ，但是我們跟被告都是正常往來，他交給我的發票都是有確
    實交易的」、「（提示96年度偵字第13872 號卷第83頁財政
    部臺灣省北區國稅局三重稽徵所96年8 月7 日處分書，金瑞
    特公司是否曾經收過此份處分書？）有。那時候我們公司的
    會計師叫我趕快把錢交一交就沒事了，不然會把你們的帳從
    頭到尾全部查一遍，會很麻煩，我共交了5 、6 萬元。先後
    有二次，一次是91年度、一次是92年度，好像其中有一次是
    利吉龍公司的，但我不太確定」、「（當時交易的時候，金
    瑞特公司付貨款除了以你名義的華南銀行支票外，還有無以
    其他方式付款？）我不大確定，應該有時候有來拿現金，但
    是這種情形很少，大部分都是支票」等語（見本院卷98年5
    月5 日審判筆錄）、證人即九品公司之當時實際負責人己○○於本院審理時證稱：「（你有無於九品電池股份有限公司
    工作？）有」、「（你在上開公司擔任何職？）我負責業務
    」、「（你於上開公司任職期間是何時？）92年到96、97年
    間，大約5 、6 年」、「（你在上開公司的職稱為何？）我
    是實際的負責人，本來登記的負責人姓廖，於93、94年間才
    變更登記為我，之後公司在96、97年間結束營業」、「（依
    照卷內九品電池股份有限公司92年度營利事業所得稅清算申
    報核定通知書，九品公司於83年4 月26日開業，於92年8 月
    20日歇業，歇業當時登記負責人是你，你剛剛為何卻說你在
    這家公司任職到96、97年間，你是93、94年才變更登記為負
    責人？）我在91年擔任負責人，公司結束了之後我在九品公
    司的關係企業一而百海外實業有限公司擔任經理職務，91年
    5 月的時候九品公司變更我為負責人，我一直在關係企業服
    務，直到96、97年我才離開」、「（九品公司是何時結束營
    業的？）91年5 月變更我為負責人之後的大約半年」、「（
    你在九品公司的時候，跟禾宣橡膠有限公司之間，有無業務
    往來過？）我們工廠有跟他買橡膠的塞子」、「（何人負責
    跟他採買的？）不是我，他現在已經離職了」、「（是跟庚○○買，還是跟他的公司買？）是跟公司買才對」、「（他
    的公司名稱？）我不曉得」、「（你在九品公司任職時，有
    跟被告庚○○有接觸過嗎？）都沒有，我在臺北上班，採買
    是在宜蘭的工廠上班」、「（你在九品公司任職時，跟庚○○有無見過面？）沒有」、「（既然沒有跟他見過面，你如
    何知道你們工廠有跟他買橡膠塞子？）因為我跟宜蘭工廠的
    負責人都有在見面開會，業務上我們都知道，應該有跟他們
    購買橡膠塞子」、「（一年交易的金額為何？）我不曉得，
    應該不會很大，因為塞子很輕」、「（你當時於九品公司任
    職時，宜蘭工廠的人有跟你說買橡膠塞子的對象是誰嗎？）
    沒有。我剛剛開庭前才知道他叫庚○○，我知道我們宜蘭有
    跟他買塞子，我沒有見過他」、「（宜蘭工廠的人沒有跟你
    說買橡膠塞子的對象是誰，你如何知道是向被告購買？）我
    剛剛在開庭前，我問被告說你也來開二十一庭嗎，他說是，
    他說他叫庚○○，他說九品的橡膠的塞子是跟他買的」、「
    （九品公司在民國91年時，有向稅捐機關申報取得一些公司
    的統一發票作為進項憑證，是否如此？）這要問我們九品的
    會計才知道。之前這是工廠的會計在作業的，後來改成公司
    的會計在作業」、「（提示96年度他字第3576號卷第129 頁
    ，九品公司於91年間是否有拿到禾宣公司所開立之這七張統
    一發票，申報作為進項憑證？）這我不知道」、「（九品公
    司究竟有無向禾宣公司購買如該七張統一發票所示金額之貨
    品？)因 為進貨都是由工廠在進的，所以我也不知道這一點
    」、「（我開這些發票你是否瞭解？）我不了解」、「（你
    們工廠是否有一位曾先生的員工？）是的，他負責工廠的廠
    務」、「（你剛剛說九品公司自外購入的橡膠塞子，是使用
    在何用途？）我們生產鉛酸電池，電池外裝上有小孔，購買
    的橡膠塞子是用來塞住鉛酸的小孔，不會讓液體流出來」、
    「（這個橡膠塞子據你所知，你購買的單價為何？）我不知
    道」、「（你們生產的電池一個要使用多少個上開橡膠塞子
    ？）六個」、「（你們電池一個售價多少？）看時期，最好
    的時候賣7 、8 元美金，不好的時候賣4 、5 元美金」、「
    （你擔任九品公司負責人期間，該公司一個月的營業額為何
    ？）大概不到10萬元美金」等語（見本院卷98年6 月30日審
    判筆錄）、證人即裝裝公司當時負責人戊○○於本院審理時
    證稱：「（你有無在裝裝國際股份有限公司任職過？）有，
    我是負責人」、「（你擔任裝裝公司負責人的期間為何？）
    大約89、90年開始，直到94年左右公司結束營業時」、「（
    裝裝公司營業項目為何？）開發新產品，大部分是有專利的
    新產品」、「（你之前是否曾經見過庚○○？）有。我曾經
    以1 萬多元左右委託過被告公司做一個樣品，我當時是因為
    公司開發一個新產品，我看塑膠產品的目錄，看到了一家在
    樹林新樹路的公司，我就過去參觀他的工廠，委託他做了一
    個樣品，當時我在工廠有看過被告。我去過他們工廠好幾次
    」、「（被告的那間公司名稱？）我忘記了」、「（你當時
    付了多少錢？）後來他們公司有寄發票來請款，我記得好像
    是1 萬多元」、「（你後來錢如何付的？）會計小姐寄給他
    們支票」、「（提示96年度他字第3576號卷第126 頁，裝裝
    公司在91年8 月時，有申報禾宣公司所開立交易金額1 萬2
    千元的統一發票，這個事情你是否知道？）知道」、「（上
    開統一發票上所載交易金額1 萬2 千元，是否確實有如此的
    交易？）是的，如我剛才所述，他也有交貨給我」等語（見
    本院卷98年6 月30日審判筆錄）及證人即晉豐公司當時負責
    人丙○○於本院審理時證稱：「（你之前是否曾經於晉豐文
    具工業有限公司任職過？）是的，我是負責人」、「（你擔
    任上開公司負責人期間為何？）大概是86、87年間起，直到
    91年歇業」、「（晉豐公司的營業項目為何？）我們是做原
    子筆」、「（今天開庭之前，是否曾經見過被告庚○○？）
    跟他買東西的時候有見過，後來好幾年沒有見了」、「（你
    所說跟他買東西的時候，是你在晉豐公司擔任負責人的時候
    嗎？）是的」、「（你是跟被告庚○○買，還是跟他的公司
    買？）跟他的公司買」、「（他的公司名稱為何？）我真的
    忘了，我是因為在臺灣文筆上看到他們的廣告，廣告上有我
    需要的產品，所以我就去他們公司，地點好像在樹林某三叉
    路那裡，那個地址我忘記了，好像是在瓊林南路附近」、「
    （你跟被告的公司買什麼？）原子筆的矽膠套子」、「（交
    易金額總共大約是多少？）當時好像跟他買二十萬個矽膠套
    子，一個台幣1.2 元」、「（購買的詳細時間為何？）我忘
    記了」、「（你們公司確實有付款？）有。我們是分幾次付
    的，之前在新莊稅捐處的時候有找我談這個事情，我有提供
    公司的內用付款的傳票給稅捐處，稅捐處問我為何不是開支
    票給他，要我找銀行，證明我公司當時有資力可以付款給被
    告，所以我提供我的內用傳票，傳票上是被告來向我領錢時
    ，我讓他簽收的證明」、「（提示96年度他字第3576號卷第
    204 頁，晉豐公司於91年間有向稅捐機關申報取得禾宣公司
    開立的三張統一發票作為進項憑證，發票金額合計29萬4 千
    3 百元，這個事情你是否知道？）知道，我剛剛說20萬個，
    每個1.2 元，再加上外加的稅」、「（晉豐公司跟禾宣公司
    確實有如該三張統一發票所示金額的交易嗎？）是的，我當
    時接到1 張30萬個的訂單，我跟被告買20萬個，又跟另一家
    公司買10萬個」、「（可是財政部北區國稅局新莊稽徵所認
    為該三張統一發票所示其實並無進貨事實，晉豐公司是取得
    不實統一發票申報扣抵銷項稅額，是虛報進項稅額1 萬4 千
    7 百15元，且有開立處分書，你們有無去繳罰款？）沒有。
    我自己晉豐公司歇業後有欠國稅局錢，國稅局有寄單子來，
    我中間繳了幾次，繳了幾千元，我不曉得是繳到哪裡去」、
    「（你對上開提示的處分書有無提出復查？）沒有」、「（
    你既然認為有交易事實，為何不提出復查？）我到新莊稅捐
    所的時候，我才知道被告生病在宜蘭休養，這是稅務處的人
    員跟我說的，他要我提供證明，我提出之後稅捐所的人說這
    樣效力不太夠，我根本就不知道稅捐處有處罰鍰7 萬多元這
    件事」、「（提示96年度偵字第13872 號卷第63頁至第68頁
    ，這是你提出給新莊稽徵所的資料嗎？）是的。我提供我的
    帳本，我跟新莊稽徵所的人說這是我公司內用的帳本，第65
    頁訂貨單上面有零數，是我出貨要出30萬個，被告給我20萬
    個，另一個客戶給我10萬個，但我不可能剛好訂30萬個，我
    會多買一些零數預備」、「（上開偵卷第66頁至第68頁是表
    示什麼？）這是禾宣公司的送貨單，經我們公司簽收，其中
    簽有『秉』就是我簽收的」、「（你簽收之後的送貨單是否
    在禾宣公司？）一共有三聯，我們公司留一聯，另二聯在禾
    宣公司，禾宣公司要請款的時候會持其中一聯到我們公司來
    」、「（新莊稽徵所的人說我們禾宣公司開的發票是沒有交
    易事實的假發票，當時你沒有去申請復查？）是的，因為我
    當時不知道如何去申請復查，我就只有提供上開資料給新莊
    稽徵所的人」、「（你剛剛說你要出貨30萬個，向被告訂了
    20萬個，30萬個是30萬支筆，20萬個是指20萬個筆套，另外
    10萬個是向別人訂，是否如此？）對」、「（你出貨30萬支
    筆的價格都是一樣的嗎？）好像是一樣的」、「（你開給客
    戶的上開30萬支筆的價格為何？）我忘記了，大約是一支10
    幾元左右」、「（你賣出的筆是何款？）有金屬零件，在握
    筆的地方有一個軟膠套，不是像玉兔牌的原子筆」、「（你
    們公司跟其他廠商進貨的時候，你們公司是付現還是開票？
    ）有付現，也有開票，有一次被告說他急需用錢，所以他就
    到我公司來收現金貨款，所以我才有那張他簽收的內用傳票
    。並不是固定跟每一個廠商固定開票」等語（見本院卷98年
    6 月30日審判筆錄），均相符合，並有證人丁○○所提出支
    票正反面及其明細表各乙份、證人丙○○所提出現金支出傳
    票2 紙、明細帳乙紙、訂購單乙紙及送貨單影本12紙可憑，
    足認被告上開所辯，尚非不足採信，至為灼然。
  (三)如附表四、編號8 慕名公司部分：被告此部分犯行，亦據證
    人乙○○於本院審理時證稱：「（你曾經有在慕名企業有限
    公司工作過嗎？）有」、「（任職期間為何？）70年到93年
    或94年」、「（你於慕名公司任職何職？）外銷部的負責人
    ，職稱是業務經理」、「（慕名公司目前是否還在營業？）
    是的」、「（你是否認識在庭被告庚○○？）認識」、「（
    你有無跟他做過生意？）有，約從84、85年開始」、「（庚○○是受僱還是自己開公司？）他自己開公司」、「（被告
    的公司名稱？）禾宣橡膠，全名我忘記了」、「（於84、85
    年間禾宣公司就成立了嗎？）沒有，當時禾宣公司還沒有成
    立，是一間叫做國瑞橡膠行，不是公司，我委託庚○○加工
    ，由他生產，我向他買東西外銷」、「（禾宣公司何時成立
    的？）詳細時間我不清楚，大約是89、90年左右」、「（慕
    名公司有向禾宣公司買過東西嗎？）有。約禾宣公司89、90
    年成立起，到91、92年左右」、「（購買什麼東西？）橡膠
    產品，油封、油圈之類的」、「（慕名公司於91年6 月至8
    月間，曾經取得禾宣公司所開立的統一發票8 紙，金額共計
    108 萬5 千8 百元，並申報為慕名公司的進項憑證，這8 張
    統一發票，跟你剛剛所說慕名公司向禾宣公司購買橡膠產品
    ，是否有關？）有關係，但是發票裡面有些發票金額也是超
    開，實際上慕名公司向禾宣公司購買產品的金額大約五、六
    十或七、八十萬，但是發票總金額共有108 萬5 千8 百元，
    這是稅捐稽徵所計算出來的金額，後來稅捐稽徵所有通知我
    們去補繳營業稅並繳罰款。（庭呈財政部台北市國稅局中南
    稽徵所96年6 月15日函影本1 份、核定稅額繳款書影本、違
    章案件罰鍰繳款書影本、彰化銀行匯款回條聯影本各1 份）
    我有跟國稅局解釋其中一部分是實際交易，國稅局要我去申
    訴，但是因為申訴曠日廢時，且我們拿不到這麼多交易的憑
    證，多開的部分我們拿不出發票，所以我們就承認違章」、
    「（補繳營業稅及繳罰款是你補繳，還是慕名公司補繳？）
    我，慕名公司要我個人負責，因為禾宣公司開給慕名公司的
    發票是我拿回來的，我跟慕名公司的董事長很要好，我也不
    好意思牽累他」、「（當初開發票的時候是否就知道是多開
    發票？）是的」、「（為何當初要多開發票？）可以少繳一
    點稅」、「（多開的發票禾宣公司是何人拿給你的？）庚○○在禾宣公司把空白的發票交給我，叫我自己在他們公司開
    」、「（所以被告庚○○知道開給慕名公司的發票超開？）
    他應該知道，我多開的部分他應該知道」等語（見本院卷98
    年5 月5 日審判筆錄）明確，且被告於本院審理時亦供稱：
    「.... ， 證人乙○○所述實在。我知道他有多開，但是他
    多開的金額我不清楚。.... 」 等語（見本院卷98年5 月5
    日審判筆錄），並有本院依職權向財政部台北市國稅局函調
    慕名公司營業稅違章案件卷影本乙份、證人乙○○所提出財
    政部台北市國稅局中南稽徵所96年6 月15日函、營業稅核定
    稅額繳款書、違章案件罰鍰繳款書、彰化銀行匯款回條聯各
    乙份可佐，足認禾宣公司於上開時地與慕名公司確有上開約
    80萬元之交易行為，則被告就此部分，應無填製不實統一發
    票，而因之幫助慕名公司逃漏營業稅約40000 元（即800000
    X0.05= 40000）乙情，亦堪認定。
  (四)綜上所述，禾宣公司於上開時地先後與如附表四、編號1 至
    8 所示九品公司等間，應確有上開真實之交易行為，自不得
    僅憑被告雖有上開事實一、(二)之犯行，經本院認定在卷，即
    認被告亦涉有此部分犯行，至為顯然。本件公訴人僅憑移送
    機關即財政部北區國稅局函送稅捐機關稽查報告、營業稅稅
    籍查詢資料、營業稅年度資料查詢銷項去路明細、統一發票
    查核清單、查核報告書及處分書等單方逕認之文書資料，在
    查無其他證據補強之情形下，即認被告亦涉有此部分犯嫌，
    揆諸上述，容嫌速斷。此外，復查無其他事證足資認定被告
    確有公訴人所指此部分犯行，自屬不能證明被告此部分之犯
    罪。惟因公訴人認被告此部分犯嫌與其上開經本院論罪科刑
    部分間，有修正前刑法第56、55條連續犯、牽連犯之裁判上
    一罪關係，爰不另為無罪之諭知，附此敘明。
據上論斷，應依刑事訴訟法第299 條第1 項前段，修正前商業會
計法第71條第1 款，稅捐稽徵法第43條，刑法第11條前段、第2
條第1 項前段、第28條、修正前第31條第1 項、修正前第56條、
修正前第55條，中華民國九十六年罪犯減刑條例第2 條第1 項第
3款 、第7 條，判決如主文。
本案經檢察官黃筵銘到庭執行職務
中    華    民    國    98    年    7     月    31    日
                  刑事第七庭  審判長法  官  戴嘉清
                                    法  官  陳信旗
                                    法  官  林晏鵬
附表一：
┌──┬───────┬───┬─────┬─────┐
│編號│公司名稱      │統一發│銷售額    │稅額      │
│    │              │票張數│          │          │
├──┼───────┼───┼─────┼─────┤
│ 1  │采瑄棠資訊有限│2     │56萬395元 │2萬8020元 │
│    │公司          │      │          │          │
├──┼───────┼───┼─────┼─────┤
│ 2  │捷豐工業有限公│56    │1960萬1829│98萬95元  │
│    │司            │      │元        │          │
├──┼───────┼───┼─────┼─────┤
│ 3  │萬良山工業股份│9     │661萬5573 │33萬778元 │
│    │有限公司      │      │元        │          │
├──┼───────┼───┼─────┼─────┤
│總計│              │67    │2677萬7797│133萬8893 │
│    │              │      │元        │元        │
└──┴───────┴───┴─────┴─────┘
附表二：
┌─┬────┬─────────┬─────────┐
│編│公司名稱│開立之統一發票銷售│提出申報扣抵明細  │
│  │        │額明細            │                  │
│  │        ├─┬───┬───┼─┬───┬───┤
│號│        │張│銷售額│稅額  │張│銷售額│稅額  │
│  │        │數│      │      │數│      │      │
├─┼────┼─┼───┼───┼─┼───┼───┤
│1 │金屏企業│2 │86萬  │4萬   │2 │86萬  │4萬   │
│  │有限公司│  │5580元│3279元│  │5580元│3279元│
├─┼────┼─┼───┼───┼─┼───┼───┤
│2 │捷豐工業│1 │50萬元│2萬   │1 │50萬元│2萬   │
│  │有限公司│  │      │5000元│  │      │5000元│
├─┼────┼─┼───┼───┼─┼───┼───┤
│3 │裕錩企業│9 │151萬 │7萬   │9 │151萬 │7萬   │
│  │股份有限│  │3754元│5688元│  │3754元│5688元│
│  │公司    │  │      │      │  │      │      │
├─┼────┼─┼───┼───┼─┼───┼───┤
│4 │立興陳機│7 │157萬 │7萬   │3 │84萬  │4萬   │
│  │械廠股份│  │7985元│8899元│  │8385元│2419元│
│  │有限公司│  │      │      │  │      │      │
├─┼────┼─┼───┼───┼─┼───┼───┤
│5 │萬良山工│15│605萬 │30萬  │15│605萬 │30萬  │
│  │業股份有│  │9999元│3002元│  │9999元│3002元│
│  │限公司  │  │      │      │  │      │      │
├─┼────┼─┼───┼───┼─┼───┼───┤
│6 │鋐展工業│5 │177萬 │8萬   │5 │177萬 │8萬   │
│  │股份有限│  │1775元│8588元│  │1775元│8588元│
│  │公司    │  │      │      │  │      │      │
├─┼────┼─┼───┼───┼─┼───┼───┤
│7 │利吉龍橡│24│639萬 │31萬  │21│577萬 │28萬  │
│  │膠工業有│  │1464元│9575元│  │8164元│8910元│
│  │限公司  │  │      │      │  │      │      │
├─┼────┼─┼───┼───┼─┼───┼───┤
│1 │        │63│1868萬│93萬  │56│1733萬│86萬  │
│至│        │  │0557元│4031元│  │7657元│6886元│
│7 │        │  │      │      │  │      │      │
│總│        │  │      │      │  │      │      │
│計│        │  │      │      │  │      │      │
├─┼────┼─┴───┴───┴─┴───┴───┤
│8 │慕名企業│開立 (並由慕名公司提出申報扣抵)之統一 │
│  │有限公司│發票計8紙銷售金額合計108萬5800元，其中│
│  │        │實際銷售貨物金額僅約為80萬元，虛增銷售│
│  │        │金額約28萬5800元，幫助逃漏營業稅額約為│
│  │        │1萬4290元                             │
└─┴────┴───────────────────┘
附表三：
┌──┬────┬───────────────┐
│編號│公司名稱│開立統一發票銷售額明細        │
│    │        ├──┬──────┬─────┤
│    │        │張數│ 銷售額     │稅額      │
├──┼────┼──┼──────┼─────┤
│ 1  │捷豐工業│18  │704萬2220元 │35萬2113元│
│    │有限公司│    │            │          │
├──┼────┼──┼──────┼─────┤
│ 2  │鋐展工業│ 4  │143萬4439元 │ 7萬1722元│
│    │股份有限│    │            │          │
│    │公司    │    │            │          │
├──┼────┼──┼──────┼─────┤
│總計│        │22  │847萬6659元 │42萬3835元│
└──┴────┴──┴──────┴─────┘
附表四：
┌─┬────┬─────────┬─────────┐
│編│公司名稱│開立之統一發票銷售│提出申報扣抵明細  │
│  │        │額明細            │                  │
│  │        ├─┬───┬───┼─┬───┬───┤
│號│        │張│銷售額│稅額  │張│銷售額│稅額  │
│  │        │數│      │      │數│      │      │
├─┼────┼─┼───┼───┼─┼───┼───┤
│1 │九品電池│7 │75萬  │3萬   │7 │75萬  │3萬   │
│  │股份有限│  │4290元│7715元│  │4290元│7715元│
│  │公司    │  │      │      │  │      │      │
├─┼────┼─┼───┼───┼─┼───┼───┤
│2 │喬台工業│43│154萬 │7萬   │25│107萬 │5萬   │
│  │股份有限│  │891元 │7045元│  │8219元│3911元│
│  │公司    │  │      │      │  │      │      │
├─┼────┼─┼───┼───┼─┼───┼───┤
│3 │富全電池│3 │26萬  │1萬   │3 │26萬  │1萬   │
│  │股份有限│  │1650元│3083元│  │1650元│3083元│
│  │公司    │  │      │      │  │      │      │
├─┼────┼─┼───┼───┼─┼───┼───┤
│4 │晉豐文具│3 │29萬  │1萬   │3 │29萬  │1萬   │
│  │工業有限│  │4300元│4715元│  │4300元│4715元│
│  │公司    │  │      │      │  │      │      │
├─┼────┼─┼───┼───┼─┼───┼───┤
│5 │金瑞特企│2 │7萬   │3777元│2 │7萬   │3777元│
│  │業有限公│  │5540元│      │  │5540元│      │
│  │司      │  │      │      │  │      │      │
├─┼────┼─┼───┼───┼─┼───┼───┤
│6 │豪智企業│1 │19萬  │9905元│1 │19萬  │9905元│
│  │社      │  │8093元│      │  │8093元│      │
├─┼────┼─┼───┼───┼─┼───┼───┤
│7 │裝裝國際│1 │1萬   │600元 │1 │1萬   │600元 │
│  │股份有限│  │2000元│      │  │2000元│      │
│  │公司    │  │      │      │  │      │      │
├─┼────┼─┴───┴───┴─┴───┴───┤
│8 │慕名企業│開立 (並由慕名公司提出申報扣抵)之統一 │
│  │有限公司│發票計8紙銷售金額合計108萬5800元，其中│
│  │        │約80萬元有實際銷售貨物給慕名公司      │
└─┴────┴───────────────────┘
以上正本證明與原本無異
如不服本判決應於送達後10日內向本院提出上訴狀
                                    書記官  陳映孜
中    華    民    國    98    年    8     月    5     日
附錄法條：修正前商業會計法第71條、稅捐稽徵法第43條
稅捐稽徵法第43條
（教唆或幫助逃漏稅捐等之處罰）
教唆或幫助犯第 41 條或第 42 條之罪者，處 3 年以下有期徒刑
、拘役或科新台幣 6 萬元以下罰金。
稅務人員、執行業務之律師、會計師或其他合法代理人犯前項之
罪者，加重其刑至二分之一。
稅務稽徵人員違反第 33 條規定者，除觸犯刑法者移送法辦外，
處1萬元以上5萬元以下罰鍰。


司法院資訊處製作；財團法人民間司法改革基金會備份。
